臺灣板橋地方法院刑事判決　　　　　　　93年度訴字第1424號
公　訴　人　臺灣板橋地方法院檢察署檢察官
被　　　告　甲○○
指定辯護人　本院公設辯護人丁○○
上列被告因強盜等案件，經檢察官提起公訴（九十三年度偵字第
七六四六號）暨移送併辦（臺灣高雄地方法院檢察署九十三年度
偵字第一八六七三號），本院判決如下：
    主  文
甲○○意圖為自己不法之所有，而搶奪他人之動產，因防護贓物
、脫免逮捕，當場施以強暴，處有期徒刑伍年陸月。又連續意圖
為自己不法之所有，而搶奪他人之動產，處有期徒刑壹年捌月。
應執行有期徒刑柒年。又意圖為自己不法之所有，而侵占遺失物
，處罰金肆仟元，如易服勞役，以佰元折算壹日。
    事  實
一、甲○○曾有過失致死、竊盜前科，於民國八十年間，因搶奪
    案件，經臺灣臺南地方法院以八十年度訴字第二七五號判決
    判處有期徒刑七年確定，於八十一年三月十日起算刑期，指
    揮書執行完畢日期為八十八年二月二十四日，於八十五年四
    月十九日假釋交付保護管束，於假釋期間內之八十六年間，
    再犯竊盜、盜匪等案件，竊盜部分經臺灣高等法院臺南分院
    以八十六年度上訴字第一○八五號判決判處有期徒刑四月確
    定，盜匪部分經最高法院以八十六年度台上字第五九六○號
    判決判處有期徒刑四年二月確定，應執行有期徒刑四年四月
    ，於八十六年九月三十日起算刑期，指揮書執行完畢日期為
    九十一年一月二十九日。上開假釋經撤銷，應接續執行殘刑
    有期徒刑二年八月十二日，指揮書執行完畢日期為九十三年
    十月十一日，復於九十一年五月九日出監假釋交付保護管束
    ，於假釋期間內，猶不知悔改，為下列行為（不構成累犯，
    假釋再經撤銷，現執行殘刑中）：
    (一)於九十三年四月間某日，意圖為自己不法之所有，基於竊
      盜之概括犯意，在臺北縣三重市○○○路上某處，見四下
      無人，有機可趁，徒手竊取戊○○所有車號ＪＥ２－９８
      ３號機車車牌二面，得手後，懸掛於其所有之車號ＢＱＱ
      －６６２號機車上，以便犯罪後不易為警方循線查獲。
    (二)於九十三年四月十九日二十三時二十分許，騎乘上開機車
      ，在臺北縣三重市○○路○段與正義北路口，發現丙○○
      、丙○○之弟、乙○○（丙○○之弟媳）一同在騎樓小攤
      吃東西，丙○○將皮包放在椅子旁邊，竟意圖為自己不法
      之所有，基於搶奪之犯意，趁三人不注意之際，下手搶走
      丙○○之皮包一個，內有現金新台幣（下同）一千九百元
      、手機一支、丙○○機車駕駛執照、健保卡、國華人壽服
      務證、聯邦銀行金融卡及現金卡、彰化銀行金融卡、生活
      工廠貴賓卡、歐舒丹貴賓卡、ｎｏｎｏｈｏｕｓｅ貴賓卡
      各一張，得手後騎乘機車逃逸，乙○○見狀，從後追捕甲○○，欲將丙○○皮包取回，於乙○○之配偶拉到甲○○
      機車尾時，乙○○即一手拉住甲○○之衣服，一腳踩上甲○○機車之踏板上，阻止甲○○逃逸，而甲○○為防護贓
      物、脫免逮捕，急速行駛機車欲使洪女掉下，然因乙○○
      緊抓不放始未落地，甲○○於搭載乙○○二、三百公尺後
      ，見尚未甩開乙○○，即猛力撞擊停放於路旁之招牌，使
      乙○○掉地後，快速逃逸，致洪女受有左肘、右腳左下腿
      多處左腳擦傷、左大腿挫傷等傷害。甲○○逃逸後，並將
      皮包及手機丟棄於臺北縣三重市中興橋下，而將丙○○之
      證件置放於身上。
    (三)甲○○復基於意圖為自己不法之所有，搶奪他人動產之概
      括犯意，先於同年四月二十日二十三時許，騎乘其所有之
      車號ＢＱＱ－６６２號機車（後懸掛ＪＥ２－９８３號機
      車車牌），在臺北縣板橋市○○路○段二五○巷口，趁庚○○不及防備，搶奪庚○○之手提包，內有現金一千七百
      元、土地銀行存款簿、玉山銀行存款簿各一本、行動電話
      一支，庚○○並因甲○○之行搶行為，摔倒在地，受有右
      側上肘瘀血、下肢擦傷等傷害，甲○○得手後，迅速騎乘
      機車逃逸，而庚○○之男友己○○見狀，立即騎乘機車追
      趕甲○○，甲○○情急之下，往中山路二段二五○巷內駛
      入，嗣後發現並無出口而折返時，被己○○以機車撞倒在
      地後，己○○聯合圍觀民眾將甲○○制伏報警處理，並於
      甲○○身上查獲丙○○之前開證件，經警方移送臺灣板橋
      地方法院檢察署檢察官偵訊後，命具保候傳。後於同年九
      月二十日十一時三十分時許，向鄧承恩承租車號ＸＸＸ－
      ２５６號機車，復於同日十二時許，承續前述竊盜之概括
      犯意，在臺南市立圖書館前，徒手竊取韋典君所有車號Ｐ
      Ｙ９－７１８機車車牌二面，並懸掛於前開承租之車號Ｘ
      ＸＸ－２５６號機車上，以躲避警方追緝，並於同日十四
      時許，在高雄縣路竹鄉○○路一一三號前，發現何玉芳一
      人單獨坐於汽車駕駛座內，認為有機可趁，遂打開汽車車
      門，趁其不備，搶奪置放於駕駛座隔壁座上手提包一個，
      其內有現金五萬六千三百十九元、國民
      、健保卡、台新銀行中國信託、匯豐銀行、第一銀行、美
      國運通、復興航空信用卡各一張、華南銀行、日盛銀行、
      玉山銀行、郵局提款卡各一張、手機一支，得手後，騎乘
      機車逃逸，何玉芳立即報警，嗣警方於同日十五時二十分
      許，在高雄縣湖內鄉○○路○段六一八巷四弄二一之三號
      查獲。
    (四)於九十三年三月二十九日十八時許，在淡水捷運車廂上，
      發現不詳人士遺留在座位上之ＰＤＡ一台、ＳＯＮＹ相機
      一台，竟意圖為自己不法之所有，侵占入己。
二、案經乙○○、庚○○訴由臺北縣政府警察局海山分局報請臺
    灣板橋地方法院檢察署檢察官偵查起訴暨高雄縣政府警察局
    湖內分局報請臺灣高雄地方法院檢察署檢察官移送併辦。
    理  由
一、訊據被告甲○○對於事實欄所載犯行，除對於乙○○施以強
    暴之準強盜犯行予以否認，並辯稱：伊沒有故意載乙○○去
    撞招牌，該巷子內並無任何招牌，是乙○○沒抓穩，不小心
    掉下去的，且伊患有精神分裂症，腦中有聲音指示伊要去搶
    奪外，其餘犯行均坦承不諱。辯護人為被告辯稱：依證人丙○○之證詞，可知該巷弄內有停放機車，倘被告有心使乙○○受撞擊藉此甩開洪女，則可以碰撞巷子內之機車，無須碰
    撞招牌，是被告辯稱之言，尚非不可採信等語。經查：
    (一)被告對於在前揭時地竊取戊○○所有之ＪＥ２－９８３車
      牌二面，且將竊取車牌懸掛於車號ＢＱＱ－６６２號機車
      上，並騎乘該機車搶奪丙○○、庚○○之皮包；復於事實
      欄所述之時地，向鄧承恩租借車號ＸＸＸ－２５６號機車
      後，竊取韋典君所有車號ＰＹ９－７１８機車車牌二面，
      並懸掛於前開承租之車號ＸＸＸ－２５６號機車上，騎乘
      該機車搶奪何玉芳之手提包；及侵占ＰＤＡ、ＳＯＮＹ相
      機各一台等情，供認不諱，核與戊○○於警詢中指述；何
      玉芳、韋典君、鄧承恩於警詢及偵查中指述；丙○○、乙○○、庚○○、己○○於本院結證證詞相符；復有臺北縣
      政府警察局贓物認領保管單三張、車輛竊盜、車牌失竊資
      料個別查詢報表－查詢車牌資料認可資料二紙、前鋒租車
      借車約據各一紙、高雄縣政府警察局湖內分局湖內派出所
      刑案贓物具領結書二紙、贓物認領保管收據一紙、車籍作
      業系統－查詢認可資料、扣案之ＰＤＡ、ＳＯＮＹ相機各
      一台（該二項產品在國外購買，無法查證何人於何時何地
      遺失，此有臺北縣政府警察局海山分局九十四年二月五日
      北縣警海字第○九四○○○二九八一號函）等足以佐證，
      被告自白，核與事實相符，堪予採信。
    (二)被告否認有脫免逮捕而當場施以強暴之行為云云。然查，
      證人丙○○到庭結證稱，當時伊與弟弟及弟媳（乙○○）
      在吃宵夜，被告騎機車趁機搶走放在椅子上之皮包後，洪
      足如就拉住被告，不讓被告離開，被告竟連同乙○○一併
      載走，之後被告騎乘機車往巷子進去，伊等在後追躡，被
      告後來騎車去撞擊招牌後，乙○○摔下來受傷，伊雖沒有
      親眼看到乙○○摔下來之情形，但有看過監視錄影帶畫面
      等語。證人乙○○到庭證稱，當時被告騎乘機車搶走丙○○之皮包後，伊夫妻二人跟丙○○均上前追捕，伊先生有
      拉到機車尾，伊順手抓到被告衣服，並一腳踏在機車踏板
      上，被告之後就載著伊走，被告車速很快，伊沿路喊救命
      ，之後經過一個巷子，有立著跟人一般高的招牌，被告騎
      機車撞招牌後，伊就掉下去，被告旋即離開等語。按刑法
      第三百二十九條之準強盜罪，係以竊盜或搶奪，因防護贓
      物，脫免贓物或湮滅證據，而當場施以強暴脅迫為要件。
      所謂強暴，直接間接對於人之身體施以暴力，且只需有此
      行為即足，不以使被害人不能抗拒為必要。查，被告於騎
      乘機車搶奪丙○○之皮包得手後，立即駛離現場，而乙○○上前追捕，且以手拉住被告衣服，並踩上機車踏板，被
      告明知乙○○緊抓不放，竟為脫免逮捕，不顧乙○○之危
      險，加速逃逸，並以撞擊路旁招牌迫使乙○○墜地，是被
      告為擺脫乙○○之撞擊招牌行為，即屬強暴行為，應屬無
      誤。
    (三)被告復辯稱其患有精神分裂症，腦內有聲音指示伊去搶奪
      云云。經查，被告患有「混亂型精神分裂症」，固有台北
      市立療養院診斷證明書一份在卷可按，然經本院送精神鑑
      定，鑑定結果，被告定向力、記憶力良好，言談切題，意
      識清楚，未出現不合邏輯之思考形式障礙，亦無明顯之記
      憶或認知障礙，情緒無異常波動，心裡評估亦未見受明顯
      精神病症影響，智能跟過去學經歷相較，亦未明顯下降，
      被告雖有「精神分裂症」之就診紀錄，然其於鑑定時臨床
      表現，則與精神分裂症之患者之臨床特徵不相符合。且被
      告以竊得之機車車牌懸掛於犯案使用之機車以躲避警方追
      緝，犯後立即離開現場等，均可見被告對於行為之「違法
      性」有相當認知，而知覺理會及判斷作用均無明顯障礙，
      亦無較通常減弱之情形，並無精神耗弱、心神喪失之情形
      。有臺北市立聯合醫院九十四年二月二十五日北市醫松字
      第○九四三一二九九四○○號函附卷可按。被告辯稱其受
      精神疾病影響，而無法控制本身之行為之辯解，諉無足採
      。
    (四)被告另聲請傳訊里長以查明案發地點有無招牌設立，惟本
      院認為證人乙○○、丙○○對該事實，已到庭證述明確，
      無傳訊當地里長之必要。被告另聲請調閱案發現場之監視
      錄影帶，經本院發函原移送單位陳報，然因監視錄影畫面
      僅保留四至七天，影帶均已消磁，有臺北縣政府警察局海
      山分局九十三年九月二十日海警刑字第○九三○○三一六
      七八號函在卷可按，監視錄影帶均已消磁，無從調閱，且
      本件事證已明，亦無再行調查之必要，附此敘明。
    (五)本件事證已甚明確，被告上揭犯行應堪認定，應依法論科
      。
二、按刑法第三百二十九條所謂當場，固不以實施竊盜或搶奪者
    尚未離去現場為限，即已離盜所而尚在他人跟蹤追躡中者，
    仍不失為場。最高法院二十八年上字第一九八四號判例可資
    參照。被告甲○○於搶奪丙○○之皮包，得手後，欲離開現
    場時，乙○○為逮捕被告而拉住被告衣服，並一腳踏上被告
    之機車踏板，被告明知乙○○緊抓其衣服不放，竟為防護贓
    物、脫免逮捕，急速行駛並撞擊招牌，施以強暴行為使乙○○落地，被告之行為應符合刑法第三百二十九條所規範之準
    強盜行為。被告竊取戊○○所有之車號ＪＥ２－９８３車牌
    二面、韋典君所有之車號ＰＹ９－７１８機車車牌二面之行
    為，係犯刑法第三百二十條第一項竊盜罪。又被告搶奪庚○○、何玉芳之皮包係犯刑法第三百二十五條第一項搶奪罪。
    被告侵占他人遺失之物，係犯刑法第三百三十七條侵占遺失
    物罪。公訴人認為被告於搶奪庚○○之皮包，得手後騎機車
    逃逸，經庚○○男友己○○騎機車追趕，並與己○○發生扭
    打，認為涉嫌刑法第三百二十九條準強盜犯嫌。然查，被告
    於前述時地，騎乘機車搶奪庚○○之皮包後，己○○見狀立
    即騎乘機車追捕，發現被告後，騎機車碰撞被告之機車後，
    二人機車均倒下，被告想逃跑，己○○上前抓住，並大喊搶
    劫，有民眾前來協助壓制住被告，當時被告並未出手攻擊等
    語，有證人己○○之證詞為憑，是以被告於搶奪行為既遂後
    ，並無當場施以強暴之行為，不該當於刑法第三百二十九條
    之構成要件，公訴人似有誤會，然其客觀構成要件之主要事
    實相近，社會基礎事實同一，本院爰將起訴書所引刑法第三
    百二十九條準強盜罪法條，依法變更起訴法條為刑法第三百
    二十五條第一項搶奪罪。被告二次竊盜、二次搶奪之犯行，
    時間緊接，所犯罪名相同，顯係出於概括之犯意為之，均為
    連續犯，爰依刑法第五十六條之規定各以一罪論，並均加重
    其刑。被告竊取車牌後，懸掛於使用之機車，伺機搶奪他人
    財物，並懸掛竊取之車牌躲避警方追緝，上開二罪間有方法
    結果之牽連關係，應從一重論以搶奪罪。被告所犯前開準強
    盜罪、搶奪罪、侵占遺失物罪，犯意個別、行為殊異，應分
    論併罰。公訴人認為乙○○、庚○○受傷部分，被告另涉及
    傷害罪嫌，惟按被告搶奪行為既遂，為防護贓物、脫免逮捕
    ，竟當場對乙○○施以強暴並致乙○○受有傷害，然因被告
    不另具有傷害故意，可認係施暴之當然結果而為強暴行為吸
    收；又被告搶奪庚○○皮包之際，因用力搶奪，致庚○○摔
    倒在地，被告並無傷害故意，乃因搶奪行為而致普通傷害者
    ，此項傷害行為，應吸收於搶奪行為之內，故均不另為罪，
    公訴人似有誤會，附此敘明。移送併辦部分（即竊取韋典君
    所有之車號ＰＹ９－７１８機車車牌以及搶奪何玉芳之手提
    包之犯行），與業經起訴之被告搶奪庚○○手提包之犯罪事
    實，有連續犯、牽連犯之裁判上一罪關係，業如前述，為本
    件起訴效力所及，並經臺灣高雄地方法院檢察署檢察官移送
    併辦，本院自應一併審究。爰審酌被告素行不佳、年輕力壯
    ，不思上進，竟多次竊盜、搶奪他人財物，且於搶奪後，竟
    為防護贓物、脫免逮捕而當場施以強暴行為，嚴重危害社會
    秩序安寧，犯後坦承部分犯行等一切情狀，量處如主文所示
    之刑，並定其應執行之刑，罰金部分併諭知易服勞役之折算
    標準。
據上論斷，應依刑事訴訟法第二百九十九條第一項前段、第三百
條，刑法第五十六條、第三百二十九條、第三百二十八條第一項
、第三百二十五條第一項、第三百二十條第一項、第三百三十七
條、第五十五條、第五十一條第五款、第四十二條第二項，罰金
罰鍰提高標準條例第一條前段、第二條，判決如主文。
本案經檢察官鄧媛到庭執行職務。
中　　華　　民　　國　　94　　年　　4 　　月　　11　　日
                  刑事第六庭審判長法　官  王敏慧
                                  法  官  張江澤
                                  法  官  絲鈺雲
以上正本證明與原本無異
如不服本判決應於送達後10日內向本院提出上訴狀
                                  書記官　葉子榕
中　　華　　民　　國　　94　　年　　4 　　月　　11　　日
附錄本案論罪科刑法條全文：
刑法第三百二十條
意圖為自己或第三人不法之所有，而竊取他人之動產者，為竊盜
罪，處五年以下有期徒刑、拘役或五百元以下罰金。
意圖為自己或第三人不法之利益，而竊佔他人之不動產者，依前
項之規定處斷。
前二項之未遂犯罰之。
刑法第三百二十五條
意圖為自己或第三人不法之所有，而搶奪他人之動產者，處六月
以上五年以下有期徒刑。
因而致人於死者，處無期徒刑或七年以上有期徒刑，致重傷者，
處三年以上十年以下有期徒刑。
第一項之未遂犯罰之。
刑法第三百二十八條
意圖為自己或第三人不法之所有，以強暴、脅迫、藥劑、催眠術
或他法，至使不能抗拒，而取他人之物或使其交付者，為強盜罪
，處五年以上有期徒刑。
以前項方法得財產上不法之利益或使第三人得之者，亦同。
犯強盜罪因而致人於死者，處死刑、無期徒刑或十年以上有期徒
刑；致重傷者，處無期徒刑或七年以上有期徒刑。
第一項及第二項之未遂犯罰之。
預備犯強盜罪者，處一年以下有期徒刑、拘役或三千元以下罰金
。
刑法第三百二十九條
竊盜或搶奪，因防護贓物、脫免逮捕或湮滅罪證，而當場施以強
暴脅迫者， 以強盜論。
刑法第三百三十七條
意圖為自己或第三人不法之所有，而侵占遺失物、漂流物或其他
離本人所持有之物者，處五百元以下罰金。
